【裁判字號】    95,上訴,1024
【裁判日期】    950530
【裁判案由】    毒品危害防制條例
【裁判全文】
臺灣高等法院刑事判決                95年度上訴字第1024號
上  訴  人  臺灣板橋地方法院檢察署檢察官
被      告  甲○○
上列上訴人因被告違反毒品危害防制條例案件，不服台灣板橋地
方法院九十四年度訴字第三一二五號，中華民國九十五年二月九
日第一審判決（起訴案號：台灣板橋地方法院檢察署九十四年度
毒偵字第六四０七號，移送併辦：九十五年度毒偵字第一八一九
號、九十五年度毒偵字第一三五六號），提起上訴，本院判決如
下：
    主  文
原判決撤銷。
甲○○連續施用第一級毒品，處有期徒刑玖月。
扣案含微量海洛因殘餘（量微無法稱重）之殘渣袋壹只、海洛因
壹包（淨重零點零一公克）均沒收銷燬之，注射針筒貳支均沒收
。
    事  實
一、甲○○前因施用毒品案件，經台灣板橋地方法院以八十九年
    度毒聲字第二０三二號裁定令入戒治處所強制戒治一年，嗣
    於民國九十年三月十九日戒治期滿，翌日釋放出所，並經臺
    灣板橋地方法院檢察署檢察官於九十年四月三十日以九十年
    度戒毒偵字第三０五號為不起訴處分確定。詎甲○○猶未戒
    除毒癮，竟基於施用第一級毒品海洛因之概括犯意，自民國
    九十四年八月間某日起至九十五年一月二十六日上午七時許
    止，連續在臺北縣板橋市○○路一六一之六號五樓其住處內
    ，施用第一級毒品海洛因多次。嗣分別於(1)九十四年十月二
    十一日下午十五時三十分許，為警在臺北縣板橋市○○路一
    六一之六號五樓住處查獲，並扣得甲○○所有之海洛因殘渣
    袋一只（內含量微無法秤重之海洛因）、注射針筒二支。(2)
    九十五年一月二十六日二十一時三十分許，在台北縣中和市
    ○○路二一六號前查獲，並扣得甲○○所有之海洛因壹包。
二、案經臺北市政府警察局萬華分局移送臺灣板橋地方法院檢察
    署檢察官偵查起訴及台北縣政府警察局板橋分局報請臺灣板
    橋地方法院檢察署檢察官移送併辦。
    理  由
一、上揭事實迭據被告甲○○於偵查、原審及本院審理中自白不
    諱（見毒偵字第六四０七號卷第二九、三十頁，毒偵字第一
    三五六號卷第二八頁，原審卷第十六、二十、二十一頁，本
    院卷第三一至三三頁），且被告為警查獲後所採集之尿液，
    經送臺灣檢驗科技股份有限公司以酵素免疫分析法及氣相層
    析質譜儀分析法檢驗，均呈鴉片類陽性反應，有上開公司濫
    用藥物尿液檢驗報告一份在卷可考（見毒偵字第六四０七號
    卷第四一頁），又其於前後二次為警查獲之海洛因殘餘之殘
    渣袋一只及海洛因一包（淨重零點零一公克），經台北市政
    府警察局萬華分局依聯勤二０四廠製造之煙毒品檢驗Ａ包試
    劑初步檢驗及法務部調查局鑑定結果確含海洛因成分，有台
    北市政府警察局萬華分局查獲涉嫌毒品危害防制條例毒品初
    步鑑驗報告單一紙及法務部調查局鑑定通知書一紙附卷可參
    （見毒偵字第六四０七號卷第一九頁、本院卷第二一頁），
    且有扣案注射針筒二支（見毒偵字第六四０七號卷第一一頁
    ）及扣案照片六紙（見毒偵字第六四０七號卷第二十頁、毒
    偵字第一三五六號卷第一八至二０頁）可佐，堪認被告之自
    白係出於自由意志，且與事實相符，其施用第一級毒品海洛
    因之犯行洵堪認定。又被告前因施用毒品案件，經台灣板橋
    地方法院以八十九年度毒聲字第二０三二號裁定令入戒治處
    所強制戒治一年，嗣於九十年三月十九日戒治期滿，翌日釋
    放出所，並經臺灣板橋地方法院檢察署檢察官於九十年四月
    三十日以九十年度戒毒偵字第三０五號為不起訴處分確定，
    此有臺灣高等法院被告前案紀錄表在卷可佐（見本院卷第一
    四至一五頁），其於強制戒治執行完畢釋放後，五年內再犯
    施用毒品之犯行堪以認定，自應依法論科。
二、按海洛因係毒品危害防制條例第二條第二項第一款所定之第
    一級毒品，被告予以施用，核其所為，係犯毒品危害防制條
    例第十條第一項之施用第一級毒品罪。被告持有第一級毒品
    海洛因，既意在供己施用，其持有之低度行為，應為施用之
    高度行為所吸收，不另論罪。被告先後多次施用第一級毒品
    海洛因之犯行，時間緊接，所犯構成要件相同，顯係基於概
    括犯意反覆為之，為連續犯，應依刑法第五十六條規定論以
    一罪，並加重其刑。被告自九十四年八月間某日起至九十五
    年一月二十六日上午七時許，期間多次施用第一級毒品海洛
    因，檢察官雖僅就被告於九十四年十月二十一日之犯行起訴
    ，惟被告其餘多次施用毒品之犯行與起訴部分，具有連續犯
    之裁判上一罪關係，本院自得併予審理，附此敘明。
三、原審據以論罪科刑，固非無見。惟原審就被告有前揭事實欄
    一(2)之施用第一級毒品海洛因之犯行，與起訴書所載被告施
    用海洛因之犯行，有連續犯之關係，屬於裁判上之一罪，原
    審未及併予審理，自有未合。是檢察官上訴認原審未及斟酌
    審判，難認原判決允當等語，為有理由。原審既有上揭可議
    之處，自無可維持，應由本院撤銷改判。爰審酌被告前已有
    施用毒品之前科，經強制戒治後仍未戒斷，顯見自省能力薄
    弱，復徵其施用毒品之時間長短、次數多寡、情節輕重，及
    犯罪後尚能坦承犯行等一切情狀，量處如主文第二項所示之
    刑，以資懲儆。
四、扣案之含微量第一級毒品海洛因殘餘，無法秤重之殘渣袋一
    只（其內毒品與其他外袋無法析離完盡，應概認屬查獲之毒
    品）及海洛因一包（淨重零點零一公克），屬第一級毒品，
    不問屬何人所有，應依毒品危害防制條例第十八條第一項前
    段之規定併予沒收銷燬之。另扣案之注射針筒二支，為被告
    所有供施用毒品所用之物，業據其供承在卷，爰依刑法第三
    十八條第一項第二款宣告沒收。
據上論斷，應依刑事訴訟法第三百六十九條第一項前段、第三百
六十四條、第二百九十九條第一項前段，毒品危害防制條例第十
條第一項、第十八條第一項前段，刑法第十一條前段、第五十六
條、第三十八條第一項第二款，判決如主文。
本案經檢察官呂文忠到庭執行職務。
中    華    民    國    95    年    5    月     30    日
                  刑事第十九庭  審判長法  官  宋  祺
                                      法  官  蔡明宏
                                      法  官  陳憲裕
以上正本證明與原本無異。
如不服本判決，應於收受送達後十日內向本院提出上訴書狀，其
未敘述上訴之理由者並得於提起上訴後十日內向本院補提理由書
（均須按他造當事人之人數附繕本）。
                                      書記官   劉育妃
中    華    民    國    95    年    6    月       1    日
附錄：本案論罪科刑法條全文
毒品危害防制條例第十條第一項：
施用第一級毒品者，處 6 月以上 5 年以下有期徒刑。
施用第二級毒品者，處 3 年以下有期徒刑。


司法院資訊處製作；財團法人民間司法改革基金會備份。
